【裁判字號】    95,台上,2968
【裁判日期】    950530
【裁判案由】    違反森林法
【裁判全文】
最高法院刑事判決            九十五年度台上字第二九六八號
    上  訴  人  台灣高等法院台南分院檢察署檢察官
    被      告  甲○○
                        235.
                乙○○
                        235.
上列上訴人因被告等違反森林法案件，不服台灣高等法院台南分
院中華民國九十五年二月二十一日第二審更審判決（九十四年度
重上更(三)字第六四二號，起訴案號：台灣台南地方法院檢察署八
十七年度偵字第一一五二三號），提起上訴，本院判決如下：
    主  文
上訴駁回。
    理  由
按刑事訴訟法第三百七十七條規定，上訴於第三審法院，非以判
決違背法令為理由，不得為之。是提起第三審上訴，應以原判決
違背法令為理由，係屬法定要件。如果上訴理由狀並未依據卷內
訴訟資料，具體指摘原判決不適用何種法則或如何適用不當，或
所指摘原判決違法情事，顯與法律規定得為第三審上訴理由之違
法情形，不相適合時，均應認其上訴為違背法律上之程式，予以
駁回。經查本件：
一、被告甲○○部分：
檢察官上訴意旨略稱：（一）證人蘇明志於第一審證稱：鹿耳門
溪北岸因交通不方便，所以防風林長得很茂盛，但南岸部分防風
林很多都不見了等語，似以鹿耳門溪南岸防風林之破壞與當地交
通較為方便有關，其真意究如何？得否據此判斷本件防風林破壞
之原因？原審對此未予調查明確，遽行論斷係因甲○○及其父占
用原係防風林區域土地建置地上物，致使防風林區域逐漸縮小而
稀疏云云，顯有查證未盡及理由不備之違背法令。（二）證人蔡
三國於第一審證稱：魚塭並沒有拓寬等語，核與行政院農業委員
會林務局農林航空測量民國八十六年九月二十五日航空攝影圖（
下稱八十六年航空攝影圖）所示：魚塭面積已由原判決附圖二藍
線部分擴大為紅線範圍等情矛盾，應以何者為是？原審亦未調查
明確，有查證未盡及理由矛盾之違背法令云云。
惟查證據之取捨、證據證明力之判斷，及事實有無之認定，為事
實審法院之職權，茍其取捨、判斷及認定，並不違反經驗法則及
論理法則，即不容任意指為違法而執為第三審適法之上訴理由。
本件原判決認定甲○○係台南市○○區○○里○○段鹿耳門溪南
岸鎮門宮之管理員，其基於概括之犯意，自八十三年間起至八十
七年四月間止，未經許可，連續在台南市○○區○○段六四九之
一等地號編置為公有保安林之區域內，破壞防風林，興建如原判
決附圖一Ｆ（廁所）、Ｇ（木屋）、Ｊ（磚造屋）、Ｏ（涼棚，
已經拆除）、Ｍ（石碑）、Ｎ（金爐）部分所示之工作物等情，
係依據甲○○之部分自白，證人蘇明志、杜志鴻、蔡三國、吳嘉
跳之證詞，卷附勘驗筆錄、土地複丈成果圖、照片、土地登記簿
謄本、行政院農業委員會林務局農林航空測量七十八年九月二十
四日航空攝影圖、八十六年航空攝影圖、行政院農業委員會林務
局九十五年一月二十日函及所附之像片基本圖、造林台帳、造林
位置圖等證據資料，為綜合之判斷。另分就(1)甲○○所辯：其無
破壞防風林之意思，也不知該區域屬保安林，且保安林係受強風
及鹽害而自然乾枯云云，何以不足採；(2)尚無證據證明原判決附
圖一Ａ（水道）、Ｂ、Ｃ、Ｄ、Ｅ（均為魚塭）中如原判決附圖
二斜線標示部分為甲○○所設置；(3)公訴意旨指甲○○設置如原
判決附圖一Ｌ部分所示之停車場部分，曾據檢察官為不起訴處分
確定等各項，詳敘其認定之理由。且以第一審論罪範圍包括原判
決附圖二斜線標示部分及原判決附圖一Ｌ部分，均有所未洽，因
而撤銷第一審之判決，於比較新舊森林法後，適用八十七年五月
二十七日修正前之森林法，改判依牽連犯從一重論處甲○○連續
於保安林內，擅自設置工作物罪刑（緩刑四年），已詳敘其調查
證據之結果及證據取捨並認定事實之理由。所為論斷，均有卷存
證據資料可資覆按，並無採證認事違背經驗法則或論理法則，或
有理由矛盾、理由不備或其他違背法令之情形。再查：（一）原
判決理由內已敘明原審向行政院農業委員會林務局函查，經該局
核對歷來拍攝之像片基本圖及就海岸地區林木遭危害之可能原因
判識結果，認定設在鹿耳門溪南岸之如原判決附圖一、二所示之
地上物，確已造成該處保安林林相逐漸稀疏等情無誤（見原判決
第五頁理由甲貳四），並無理由不備之違誤。又該部分事證既明
，則原審縱未對鹿耳門溪南岸防風林之破壞與當地交通較為方便
是否有關，再行傳喚證人蘇明志為調查，並不影響於甲○○犯罪
事實之認定，自不得據為適法之第三審上訴理由。（二）有關原
判決附圖二斜線標示之魚塭部分，非屬甲○○所設置一節，原判
決係以證人蔡三國曾證稱：魚塭並沒有拓寬等語，而認魚塭有無
拓寬已有可疑，再以八十六年航空攝影圖雖顯示魚塭面積有擴大
，然當時甲○○之父尚在世，亦無從遽認係甲○○所為等情（見
原判決第八頁理由甲肆四），所為論斷，並無矛盾之處。上訴意
旨指原審未調查明確及判決理由矛盾云云，亦有誤會。
二、被告乙○○部分：
檢察官上訴意旨略稱：乙○○與甲○○二人於偵查中一致供述魚
塭為其二人所共有等語，而依八十六年航空攝影圖所示，魚塭面
積已由原判決附圖二藍線部分擴大為紅線範圍等情，則乙○○與
甲○○有無共同參與設置該工作物？原審疏未釐清，並說明其理
由，亦有判決理由不備之違背法令云云。
惟查犯罪事實之認定，應憑證據，如未能發現相當證據，或證據
不足以證明被告犯罪時，自不能以推測或擬制之方法，以為裁判
之基礎。而證據之取捨與證據之證明力如何，均屬事實審法院得
自由裁量、判斷之職權；茍其此項裁量、判斷，並不悖乎通常一
般人日常生活經驗之定則或論理法則，又於判決內論敘其何以作
此判斷之心證理由者，即不得任意指摘其為違法，而據為提起第
三審上訴之合法理由。原判決以公訴意旨略謂：乙○○與甲○○
共同基於概括之犯意聯絡，意圖為二人共同或個別不法之利益，
自八十三年間起，未經許可，連續在上開保安林區域之土地，擴
大破壞防風林，擴建原判決附圖二斜線部分之水道、魚塭，及興
建如原判決附圖一Ｊ、Ｌ、Ｍ、Ｎ、Ｏ部分所示之工作物，因認
乙○○共同涉犯修正前森林法第五十四條第一項毀損保安林及同
法第五十一條第二項、第一項在保安林內擅自設置工作物罪嫌云
云。經調查審理結果，認原判決附圖二斜線部分之水道、魚塭係
甲○○之父所建，其餘部分之工作物則為甲○○單獨興建，至於
乙○○與甲○○於偵查中固陳稱：魚塭係其二人所共有等語，然
查甲○○之父於八十七年四月十一日死亡後，魚塭即由甲○○繼
續經營，而乙○○與甲○○為同居關係，在主觀認識上，認為魚
塭係其二人所共有，並不當然即可推論乙○○有參與魚塭之設置
行為。此外復查無其他積極證據足資證明乙○○有違反森林法之
犯行，因認其犯罪不能證明，而撤銷第一審對其論罪科刑之判決
，改判諭知乙○○無罪，已說明就案內所有證據，本於調查所得
心證，而為綜合判斷、取捨，認乙○○之犯罪尚屬不能證明之理
由，此係事實審法院採證認事之職權行使，所為論斷按諸通常經
驗，並非一般事理之所無，難認有違背經驗法則、論理法則，或
有其他應於審判期日調查之證據而未予調查或判決不備理由、理
由矛盾之違背法令情形。再查：刑事訴訟法第一百六十一條已於
九十一年二月八日修正公布，修正後同條第一項規定：檢察官就
被告犯罪事實，應負舉證責任，並指出證明之方法。因此，檢察
官對於起訴之犯罪事實，應負提出證據及說服之實質舉證責任。
倘其所提出之證據，不足為被告有罪之積極證明，或其闡明之證
明方法，無從說服法官以形成被告有罪之心證，基於無罪推定之
原則，自應為被告無罪判決之諭知。本件原審審判時，修正刑事
訴訟法關於舉證責任之規定，已經公布施行，檢察官仍未提出適
合於證明犯罪事實之積極證據，並闡明其證據方法與待證事實之
關係，原審已對於卷內訴訟資料，逐一剖析，參互審酌，說明如
何無從獲得乙○○有罪心證之理由，因而諭知其無罪之判決，尚
難謂有理由不備之違誤。
從而，檢察官上訴意旨顯均非依據卷內訴訟資料指摘原判決有何
具體違背法令之情形，徒就原審採證認事職權之適法行使，及原
判決已明白論斷之事項，任意指摘，核與法律規定得為第三審上
訴理由之違法情形，不相適合。檢察官之上訴為違背法律上之程
式，應予以駁回。
據上論結，應依刑事訴訟法第三百九十五條前段，判決如主文。
中    華    民    國  九十五  年    五    月   三十   日
                      最高法院刑事第九庭
                          審判長法官  陳  正  庸
                                法官  賴  忠  星
                                法官  王  居  財
                                法官  林  開  任
                                法官  林  立  華
      本件正本證明與原本無異
                                      書  記  官
中    華    民    國  九十五  年    六    月    五    日
                                                      Ｅ


司法院資訊處製作；財團法人民間司法改革基金會備份。
